【裁判字號】    98,交聲,494
【裁判日期】    980629
【裁判案由】    違反道路交通管理處罰條例聲明異議
【裁判全文】
臺灣士林地方法院交通事件裁定         98年度交聲字第494號
原處分機關  臺北市交通事件裁決所
異  議  人
即受處分人  甲○○
上列受處分人因違反道路交通管理處罰條例案件，對於臺北市交
通事件裁決所民國98年4 月17日所為處分（原處分案號：北市裁
罰字第裁22-A00YM7870號）聲明異議，本院裁定如下：
    主  文
異議駁回。
    理  由
一、按法院受理有關交通事件，準用刑事訴訟法之規定，道路交
    通管理處罰條例第89條前段定有明文。又案件由犯罪地或被
    告之住所、居所或所在地之法院管轄，刑事訴訟法第5 條第
    1 項亦有明定。本件異議人即受處分人之住所、違規之地點
    雖均非本院轄區，惟受處分人現居所「臺北市○○區○○街
    61巷12弄7 號5 樓」則於本院轄區內，是本院應有管轄權，
    合先敘明。
二、次按汽車行經行人穿越道，遇有行人穿越時，無論有無交通
    指揮人員指揮或號誌指示，均應暫停讓行人先行通過，道路
    交通安全規則第103 條第2 項定有明文；又汽車駕駛人轉彎
    時，除禁止行人穿越路段外，不暫停讓行人優先通行者，處
    新臺幣1,200 元以上3,600 元以下罰鍰，道路交通管理處罰
    條例第48條第2 項亦有明定。
三、原處分意旨略以：異議人即受處分人甲○○於民國98年3 月
    4 日下午1 時34分許，駕駛車號3885-EY 號自用小客車（下
    稱系爭汽車），行經臺北市○○○路○ 段與基隆路1 段路口
    ，為警攔停舉發「汽車駕駛人轉彎時，除禁止行人穿越路段
    外，不暫停讓行人優先通行」之違規，爰依道路交通管理處
    罰條例第48條第2 項規定，處罰鍰新臺幣（下同）1,800 元
    ，並依同條例第63條第1 項第1 款（原處分漏列第1 項第1
    款）記違規點數1 點。
四、異議意旨略以：受處分人於上開時地駕駛系爭汽車，行經忠
    孝東路5 段右轉基隆路時，正好是綠燈，有先停車禮讓通過
    斑馬線之行人，因後面要通過之行人距離系爭汽車尚有一段
    距離，且此距離足夠系爭汽車通過，不會影響行人過斑馬線
    ，難道受處分人必須在斑馬線等所有行人通過才能右轉；若
    受處分人未暫停禮讓行人，豈不是衝撞到行人，足見受處分
    人並無不禮讓行人之違規，原處分殊屬違誤，應予撤銷云云
    。
五、查證人即舉發本件違規之員警乙○○證稱：伊在臺北市○○
    路○ 段、忠孝東路5 段路口執行定點交通稽查勤務，看到系
    爭汽車在兩名行人之間通過斑馬線，行人還讓系爭汽車先走
    ，行人與系爭汽車距離僅約1 至1.5 公尺，伊在系爭汽車右
    轉至基隆路後將其攔停舉發等語（本院卷第19、20頁），並
    有系爭汽車違規採證光碟1 片（置於本院卷附證物袋內）可
    佐。依採證光碟畫面顯示，上開違規時間有許多行人通過斑
    馬線穿過基隆路，一部計程車先駛至斑馬線前，在一批行人
    通過前先右轉，停於基隆路上搭載客人，其後出現一部貨車
    停在斑馬線前，閃右轉燈，等候行人通過，嗣系爭汽車（深
    色SUZUKI休旅車）行駛至該貨車左側，閃右轉燈，行駛至斑
    馬線前稍稍停下後，即緩緩往前滑動，前右車輪已開到斑馬
    線上，受處分人在其車頭右前方之兩名行人通過後，隨即利
    用左側尚有一批行人擬通過、尚未通過之空隙，穿過斑馬線
    完成右轉，斯時先行駛至斑馬線前停下之貨車，尚停在原處
    等候行人通過，有本院勘驗光碟筆錄、光碟畫面10幀在卷可
    稽（本院卷第20頁、第22至22-4頁），可徵系爭汽車通過斑
    馬線時，與下一批擬通過之行人距離甚接近，若非行人停下
    讓系爭汽車先通過，行人極可能遭搶先通過之系爭汽車撞及
    ，此等危險之狀況徵諸編號10之光碟畫面至為明顯（本院卷
    第22-4頁下方），抑且，斯時行人絡繹不絕，汽車行經斑馬
    線行人穿越道，本即應停下禮讓行人先行，故先於系爭汽車
    抵達斑馬線前之貨車，於系爭汽車右轉後仍停在原處待轉，
    益證系爭汽車係搶先通過斑馬線（光碟畫面編號3 至10，本
    院卷第22-1至22-4頁）。受處分人雖辯稱：員警站的距離較
    遠，有視覺誤差，才會誤認伊右轉時未與行人保持安全距離
    ，系爭汽車後方尚有許多車輛等待右轉，伊不可能等到行人
    全部走完才右轉云云（本院卷第21頁），惟查，卷附採證光
    碟清楚拍攝到系爭汽車穿過斑馬線右轉之情形，該光碟為員
    警為採證所拍攝，足證從員警所站位置，並無因距離產生視
    差而致誤認之可能；而受處分人穿越斑馬線時，其後方並無
    車輛尾隨，且持續有行人通過斑馬線，受處分人所辯顯與事
    實不符；又上開違規路口號誌為「東向遲閉3 時相」方式運
    作，於本件違規時間之號誌週期（交通號誌綠、黃、紅燈循
    環一週之秒數）為200 秒，第1 時相為忠孝東路5 段東西雙
    向通行，秒數為85秒，第2 時相為忠孝東路5 段東向通行與
    基隆路1 段北往西、南往東右轉通行，秒數為30秒，有臺北
    市交通管制工程處98年6 月2 日北市交工控字第0983189580
    0 號函1 紙在卷可參（本院卷第26頁），可徵受處分人自忠
    孝東路5 段擬右轉基隆路1 段時，上開路口之紅綠燈號誌係
    運作第1 、2 時相，即受處分人於忠孝東路5 段東西雙向「
    車行綠燈」時，開始準備右轉至基隆路1 段，此時與忠孝東
    路5 段平行之斑馬線（即本件之斑馬線）亦為「人行綠燈」
    ，行人可穿越斑馬線，於行人綠燈結束後，因時相為「東向
    遲閉」，受處分人尚有35秒可右轉行駛至基隆路1 段，受處
    分人辯稱不可能等到行人走完才右轉，適足反證受處分人連
    運作85秒之第1 時相即斑馬線行人綠燈，都不願等候，而依
    卷附採證光碟畫面，系爭汽車於畫面「35秒」時出現於斑馬
    線前，完成右轉之時間為「42秒」，受處分人整個右轉過程
    僅費時7 秒，其為求快速通過斑馬線，未禮讓行人先行，搶
    先穿過斑馬線之違規行為，灼然甚明。
六、綜上述，受處分人所辯，殊無足採，其違規事證明確，堪可
    認定。原處分機關為上開裁罰，核無違誤。本件異議為無理
    由，應予駁回。
據上論斷，應依道路交通案件處理辦法第19條，裁定如主文。
中    華    民    國    98    年    6     月    29    日
                    交通法庭法  官  陳美彤
以上正本證明與原本無異。
如不服本裁定應於送達後5日內向本院提出抗告狀。
                            書記官  吳旻玲
中    華    民    國    98    年    6     月    29    日


司法院資訊處製作；財團法人民間司法改革基金會備份。
